臺灣高等法院交通事件裁定　　　　　　　　　　　　九十三年度交抗字第五二六號
　　抗　告　人
　　即受處分人　甲○○
右抗告人因違反道路交通管理處罰條例案件，不服台灣士林地方法院中華民國九十三
年五月二十七日所為裁定（九十三年度交聲字第一一九號）提起抗告，本院裁定如左
：
    主  文
抗告駁回。
    理  由
一、原處分機關意旨以：異議人即受處分人甲○○所有車號ＸＡ─八七一一號自小客
    車於民國九十一年七月十五日八時六分許，在國道一號公路高架十六公里北向處
    ，經內政部警政署國道公路警察局第一警察隊逕行舉發「該車時速一百十六公里
    ，速限一百公里，超速十六公里」違規，嗣經原處分機關即臺北市交通事件裁決
    所依上開規定及違反道路交通管理事件統一裁罰標準及處理細則等規定，於九十
    一年十二月三十一日裁處受處分人罰鍰新台幣六千元，並依同條例第六十三條第
    一項第一款規定，記違規點數一點。
二、聲明異議意旨略以：異議人於九十二年一月十三日收到裁決書前，並未收到相關
    之任何交通違規超速之文件。另查明下列疑點：(一)國道一號高架十六公里處並未
    、四十五公分長）類似簡便手提式針孔照相機，無執法人員在側，隨時可由他人
    調控取景之標準，亦未見鉛封等裝置，有失公正性，更失去交通管理功能，倒較
    像是純粹方便取人財物而擺放之粗糙工具，請查明「該工具」取得、持有、保管
    、使用、中央標準局年度有效檢驗合格證書、取締超速之執行規則等辦法為何，
    以昭公信。(二)異議人在所述之時間、地點並未經任何執法人員攔下簽證超速之任
    何事證在案。(三)相關道路交通管理單位無法妥善處理文書之送達，或為增加向人
    民取財之金額額度。(四)異議人在所述之時間、地點均安全駕車，無意外交通事件
    發生，可見該地點不須擺放立柱式超速照相設備或其它粗糙之測量手提工具，就
    算須要以手提相機執法，最少也須二位以上員警在現場執法，以示公允；請問共
    有幾位交警或執法人員簽發公文書取締超速？由何公正機關證明該工具調校正確
    ？未經他人動手腳？該提出證明。(五)再系爭取締器材係無線電射頻器材，屬於管
    制物品，應提出交通部電信總局核發之使用執照，才算合法使用。如上述疑義未
    能完滿澄清，請免予處罰，爰依法聲明異議等語。
三、原審裁定意旨略以：
  (一)本件採證之雷達測速儀係配屬內政部警政署國道公路警察局，自九十年十一月九
    日起即領有「小型行動無線電話機執照」，有效日期至九十三年十二月十日止，
    且亦曾經經濟部標準檢驗局檢定合格，檢定日期為九十年九月十四日，有效期限
    為九十一年九月，於九十一年七月十五日舉發異議人超速違規時，仍在有效期間
    內，此經內政部警政署國道公路警察局第一警察隊（下稱第一警察隊）分別以：
    （一）九十三年五月十七日公警一交字第０九三００００四一０五號函，檢送交
    通部發給執照字號台行字第八七０七二二六號之「小型行動無線電話機執照」一
    紙可憑，另以（二）九十二年四月十一日公警國一交字第○九二○○○二六九四
    號函敘明確，並檢送經濟部標準檢驗局雷達測速儀檢定合格證書一份在卷足憑，
    依該證書可見此測速儀之規格屬１３．４５０ＧＨｚ（Ｋｕ─Ｂａｎｄ）照相式
    ，為ＧＡＴＳＯ廠牌，型號為ＭＲＣ，器號為１３１７，檢定合格單碼為ＩＭ0
    000000Ａ，Ｂ，檢定日期為九十年九月十四日，有效日期為九十一年九月
    ，是該雷達測速儀檢確係合法器材，並經檢驗合格無訛，異議人空言指摘前揭舉
    發超速儀器不合格，可能經人動手腳云云，已嫌無據。
  (二)再按「汽車駕駛人之行為有左列情形之一，當場不能或不宜攔截製單舉發者，得
    對汽車所有人逕行舉發處罰：六、其他違規行為經以科學儀器取得證據資料者。
    」，道路交通管理處罰條例第七條之二第一項第六款定有明文。揆其立法意旨，
    係以科學儀器取證可以推定其正確性，因而特設逕行舉發之明文，非必以攔截方
    式製單舉發；而查超速違規，本即無法徒憑肉眼判斷，必須使用科學儀器採證，
    是行政機關若欲認定該等違規事實而據以裁罰違規行為人，依憑該等科學儀器採
    證所得之證據所顯現之證據資料即為有效之手段，本無要求員警併同在場看守儀
    器，或者檢得違規事實後，立即在場攔檢之必要，本件違規事實係內政部警政署
    國道公路警察局第一警察隊以前引經檢定合格之雷達測速照相器拍照存證「逕行
    舉發」，有該隊九十二年三月十三日公警國一交訴字第○九二○○○○六○八號
    函附卷可參，揆之首揭規定及前引說明，其舉發過程並無違誤，本件異議人空言
    並無執法人員守在測速儀器之側或未經任何執法人員攔下當場舉發有欠公正性云
    云，亦有誤會。
  (三)又異議人於移轉管轄前即臺灣臺北地方法院九十二年度交聲字三九九號違反道路
    交通管理處罰條例案訊問時到庭陳稱：「（提示舉發通知單）是否有收到舉發通
    知單？）管理員有幫我代收一份。」、「（那一棟管理員幫你代收？）台北市○
    ○路○段三十三號十二樓新力大廈。」、「（這台車主是你的？）是的，但是我
    在西寧南路地址有人代轉到新力大廈。」等語（見臺灣臺北地方法院九十二年度
    交聲字三九九號九十二年七月十六日訊問筆錄），另於原審亦陳稱：「安和路新
    力大廈是我太太的
    南路會幫我轉信的原因是，郵局有代轉服務，只要我提出代轉服務，每二個月以
    明信片聲請，郵局都會幫我代轉。」、「（問：現在你是否還住在安和路地址？
    ）是的，我與太太住在那裡，我太太
    ：西寧南路址），所以我（車籍地）才填該地」等語明確外，另有有第一警察隊
    九十二年五月二十三日公警國一交字第○九二○○○一九九一號函附傳真郵局掛
    號郵件投遞簽收清單影本在卷可考，堪認本件舉發通知單於九十一年十月一日前
    ，即郵寄送達至被告車籍地，再代轉送達至台北市○○路○段三十三號十二樓新
    力大廈，因不獲會晤應受送達人即異議人，乃將上開舉發通知單付與送達處所，
    由代收郵件人員蓋用「新力大廈收發專用章」而於九十一年十月一日收受，且被
    告經提示本件舉發通知單後，亦不爭執確有收受系爭舉發通知單，揆諸前引說明
    ，應認已生合法送達之效力。
  (四)綜上，異議人所辯各節，均不足採，其違規事證已臻明確，原裁決機關援引首開
    規定，核無不合，異議人猶執前詞否認違規，其異議為無理由，應予駁回。
四、抗告意旨略以：(一)交通部發出的執照字號臺行字第八七０七二二六號之「小型行
    動無線電話機執照」，依公文字號得知該執照係八七年發出，有效期共三年，因
    此已失效，除非有換發新執照，請提出有效執照文號及換發日期。且經與電信總
    局查證，得知移動式雷達照相機應取得「電信管制射頻器材驗證機構管理辦法」
    相關執照之名稱應該是「專用小型無線電話機執照」，此為明顯違誤。再者，為
    證明各文件即係本案指涉之測速儀，請國道公路警察局提出相關進口文件，以便
    比對。另依上述辦法第十條應有器材來源證明文件及審驗合格標籤（黏貼於射頻
    器材上方可使用）。(二)就經濟部標準檢驗局雷達測速儀檢定合格證書，只能證明
    它是一具合格的小型電話機而已，尚欠缺該儀器功能說明及精確度測試報告，請
    貴院提示該重要的測試報告。(三)抗告人未收到本案之舉發單。(四)裁定書未就交通
    警察執行勤務規則規定在測速地點前某一段距離內應設立牌示警告用路人前方有
    測速照相，以提醒用路人注意事項加以澄清。且以掩蔽偽裝偷拍，能攔車舉發而
    不攔車，為不法行為。
五、經查：
  (一)依據交通部發出的執照字號臺行字第八七０七二二六號之「小型行動無線電話機
    執照」之影本所示，其發照日期為九十年十一月九日，有效日期至九十三年十二
    月十日止，並蓋有機關公印，足證其真實。再此執照既係交通部所發（蓋有交通
    部機關大印，九三年交聲字第一一九號卷第一六頁可稽），則名稱究應為「專用
    小型無線電話機執照」或是「小型行動無線電話機執照」，自無關重要，而係交
    通部內部作業之範疇。又自該小型行動無線電話機執照與經濟部標準檢驗局所發
    之雷達測速儀檢定合格證書兩相比對，足見此為同一台測速儀，且上述二證據係
    原審發函要求國道公路警察局第一警察隊提供，足見本案舉發交通違規所使用之
    科學儀器與上述二文件所指涉者為同一具。
  (二)再雷達測速儀檢定合格證書係經濟部標準檢驗局依據其內部作業程序、專業知識
    而作成之審驗與判斷，自可證明該測速儀具正常功能，抗告人抗辯此證書無從證
    明該科學儀器之準確度，並不可採。
  (三)又本件公警局交字第ZA0000000號違規舉發單，已經郵局送達，且經新力大廈管
    理委員會蓋章收訖，此有內政部警政署國道公路警察局第一警察隊九十二年五月
    二十三日公警國一交訴字第０九二０００一九九一號函暨於九十一年十月一日蓋
    有「新力大廈收發專用章」之郵件投遞簽收清單在卷（見九十二年度交聲字三九
    九號卷第二八頁、二九頁）。再本件舉發通知單於九十一年十月一日前，即郵寄
    因不獲會晤應受送達人即異議人，乃將上開舉發通知單付與送達處所，由代收郵
    件人員蓋用「新力大廈收發專用章」而於九十一年十月一日收受，經原審提示本
    件舉發通知單後，被告亦不爭執確有收受系爭舉發通知單（詳見九十三年度交聲
    字第一一九號卷第十一頁），是原審認上揭舉發通知單已於九十一年十月一日已
    生合法送達之效力，亦無不合
  (四)依據道路交通管理處罰條例第七條之二第一項第六款規定「汽車駕駛人之行為有
    左列情形之一，當場不能或不宜攔截製單舉發者，得對汽車所有人逕行舉發處罰
    ：六、其他違規行為經以科學儀器取得證據資料者。」揆其立法意旨，係以科學
    儀器取證可以推定其正確性，因而特設逕行舉發之明文，非必以攔截方式製單舉
    發；而查超速違規，本即無法徒憑肉眼判斷，必須使用科學儀器採證，是行政機
    關若欲認定該等違規事實而據以裁罰違規行為人，依憑該等科學儀器採證所得之
    證據所顯現之證據資料即為有效之手段，本無要求員警檢得違規事實後，立即在
    場攔檢之必要，其舉發過程並無違誤，本件抗告人空言未經任何執法人員攔下當
    場舉發為不法行為云云，實屬誤會。另抗告人空言指摘有掩蔽偽裝偷拍之情事，
    惟其並未舉證以實其說，自無可採。綜上，抗告人之抗告無理由，應予駁回。
六、據上論結，應依道路交通案件處理辦法第二十六條，刑事訴訟法第四百十二條，
    裁定如主文。
中　　　華　　　民　　　國　　九十三　　年　　　九　　　月　　　八　　　日
                              臺灣高等法院交通法庭
                                  審判長法  官  陳  貽  男
                                        法  官  李  世  貴
                                        法  官  陳  憲  裕
右正本證明與原本無異。
不得再抗告。
                                        書記官  劉  育  妃
中　　　華　　　民　　　國　　九十三　　年　　　九　　　月　　　八　　　日
